【裁判字號】    97,簡上,192
【裁判日期】    970730
【裁判案由】    商業會計法等
【裁判全文】
臺灣臺北地方法院刑事判決             97年度簡上字第192號
聲  請  人  臺灣臺北地方法院檢察署檢察官
上  訴  人
即  被  告  甲○○
                      樓
上列被告因商業會計法等案件，不服中華民國97年4月30日本院
97年度簡字第1079號第一審簡易判決（起訴案號：95年度偵字第
24575號），提起上訴，本院管轄之第二審合議庭判決如下：
    主  文
上訴駁回。
甲○○緩刑伍年。
    事  實
一、甲○○為騰祥有限公司（設臺北縣新店市○○路235巷129號
    7樓之4，下稱騰祥公司）負責人，基於逃漏稅捐之犯意，明
    知騰祥公司於民國91年7月間，並無向震亮企業有限公司（
    下稱震亮公司）進貨之事實，竟取得震亮公司虛開銷售金額
    合計新台幣（下同）216萬3022元之統一發票，作為進項憑
    證，以明知不實之上開虛偽交易事項記入帳冊，進而於92年
    初間持以向財政部臺灣省北區國稅局新店稽徵所申報扣抵銷
    項稅額，為騰祥公司逃漏營業稅達10萬8152元（原判決書誤
    載為10萬8151元），致生損害於國家稅捐之稽徵。
二、案經法務部調查局北部地區機動工作組移送臺灣臺北地方法
    院檢察署檢察官偵查後聲請簡易判決處刑。
    理  由
一、上揭犯罪事實，業據被告甲○○坦承不諱，且有財政部臺灣
    省北區國稅局處分書、違章案件罰鍰繳款書、專案申請調檔
    統一發票查核名冊、震亮公司營業稅年度資料查詢銷項去路
    明細排行前100名等資料在卷可稽，足認被告上開任意性之
    自白應與事實相符，可以採信，本件事證已臻明確，被告犯
    行洵堪認定。
二、論罪理由
  (一)刑法修正之比較
    被告行為後，刑法業於94年2月2日修正公布，95年7月1日起
    施行。按行為後法律有變更者，適用行為時之法律，但行為
    後之法律有利於行為人者，適用最有利於行為人之法律，修
    正後刑法第2條第1項定有明文。此條規定係規範行為後法律
    變更所生新舊法律比較適用之準據法，本身尚無新舊法比較
    之問題，於新法施行後，應一律適用新法第2條第1項之規定
    ，為「從舊從輕」之比較。而本次法律變更，比較時應就罪
    刑有關之共犯、未遂犯、想像競合犯、牽連犯、連續犯、結
    合犯，以及累犯加重、自首減輕暨其他法定加減原因（如身
    分加減）與加減例等一切情形，綜其全部罪刑之結果而為比
    較（最高法院95年5月23日95年度第8次刑事庭會議決議參照
    ）。經查：
    (1)修正前商業會計法第71條第1款、稅捐稽徵法第41條第1項
      ，法定刑罰金部分，依修正後刑法第33條第5款之規定，
      最低額為新臺幣1,000元，惟依被告行為時之刑法第33條
      第5款規定，罰金之最低額僅新臺幣3元。比較修正前後之
      刑罰法律，適用修正後之規定，對被告顯未有利。
    (2)刑法第51條第5款，關於宣告多數有期徒刑定應執行刑之
      規定，於修正前係規定不得逾20年，修正後則規定不得逾
      30年，就本案而言，適用修正後之規定，對被告並無較有
      利之情形。
    (3)綜上，經綜合法律修正前後之整體比較，揆諸前揭最高法
      院決議及修正後刑法第2條第1項之「從舊從輕」原則，適
      用94年2月2日修正前之刑罰法律，對被告較為有利，自應
      適用修正前刑法之相關規定。
    (4)關於易科罰金之折算標準，依被告行為時之刑法第41條第
      1項、罰金罰鍰提高標準條例第2條規定，係以銀元100 元
      、20 0元或300元，即新臺幣300元、600元或900元折算1
      日；依修正後刑法第41條第1項，則係以新臺幣1,000元、
      2,000元或3,000元折算1日，經比較新舊法，新法對被告
      亦非有利。
  (二)商業會計法修正之比較
    查商業會計法業已於95年5月24日修正，該法第71條原法定
    刑為：處5年以下有期徒刑、拘役或科或併科15萬元以下罰
    金；修正後則規定：處5年以下有期徒刑、拘役或科或併科
    60萬元以下罰金。比較修正前後規定，修正後規定，並非有
    利於被告，依刑法第2條第1項前段，本件應適用修正前商業
    會計法之規定。
  (三)法律之適用
    被告係騰祥有限公司董事，依公司法第8條第1項規定，為公
    司負責人，屬商業會計法第4條規定之商業負責人及稅捐稽
    徵法第47條第1款公司法規定之公司負責人。核被告所為，
    係犯95年5月24日修正前商業會計法第71條第1款商業負責人
    虛偽記帳罪、稅捐稽徵法第47條第1款、第43條第1項公司負
    責人納稅義務人以不正當方法逃漏稅捐罪。又公司為法人，
    公司負責人為自然人，二者在法律上並非同一人格主體。公
    司負責人為公司之代表，其為公司所為行為，應由公司負責
    。故公司負責人為公司以不正當方法逃漏稅捐，因納稅義務
    人為公司，其所觸犯稅捐稽徵法第41條之罪之犯罪或受罰主
    體，仍為公司，而非公司負責人，僅因公司於事實上無從擔
    負自由刑之責任，基於刑事政策上之考慮，同法第47條第1
    款將納稅義務人之公司應處徒刑之規定，轉嫁於公司負責人
    。是公司負責人依該條款而適用徒刑之處罰，乃屬代罰之性
    質，並非因其本身之犯罪而負行為責任，自無與他人有犯意
    聯絡、行為分擔，而成立共同正犯之可能。又刑法第55條所
    規定之牽連犯，必須同一人犯一罪而其方法或結果行為另犯
    他罪名，始克相當；亦即必須同一犯罪主體之二個以上犯罪
    行為間，具有目的與方法、或目的與結果之關係，始得從一
    重處斷。公司負責人為納稅義務人之公司以不正當方法逃漏
    稅捐，既非稅捐稽徵法第41條之犯罪或受罰主體，僅依同法
    第47條第1款之規定，代替公司受徒刑之處罰，自與其本身
    為犯罪主體所犯其他罪名間，不具牽連犯關係，故被告所犯
    上開二罪，犯意各別，行為互殊，應分論併罰。
三、原審以被告犯罪事證明確，適用95年5月24日修正前商業會
    計法第71條第1款、稅捐稽徵法第47條第1款、第41條第1項
    規定，並審酌全案情節後，就被告所犯上開違反商業會計法
    、稅捐稽徵法之二罪分別判處有期徒刑6月、4月，並說明被
    告犯罪係在96年4月24日以前，所犯罪名暨宣告刑尚非中華
    民國九十六年罪犯減刑條例第3條第1項所列不予減刑之範圍
    ，應依該條例第2條第1項第3款、第7條規定，就所處上開之
    刑各減其刑期二分之一為有期徒刑3月、2月，並定其應執行
    有期徒刑4月，且諭知易科罰金之折算標準，認事用法均無
    不合，量刑亦稱妥適，被告上訴意旨指摘原判決量刑過重，
    為無理由，應予駁回。末查被告於五年內未曾因故意犯罪而
    受有期徒刑以上刑之宣告，此有台灣高等法院被告前案紀錄
    表一份在卷可按，而被告犯後均坦認犯行，已見悔意，且已
    向稅捐單位繳納本件所逃漏之稅額10萬8152元及所科罰鍰32
    萬4400元（核定稅額繳款書、違章案件罰鍰繳款書均見本院
    卷），本院念及其因一時貪欲，短於思慮，偶罹刑典，經此
    罪刑之宣告後，當知所警惕，信無再犯之虞，本院認所宣告
    之刑以暫不執行為適當，爰併宣告緩刑5年，以啟自新。
據上論斷，應依刑事訴訟法第455條之1第1項、第3項、第368條
，刑法第74條第1項第1款，判決如主文。
本案經檢察官楊冀華到庭執行職務
中     華    民    國    97    年    7    月    30    日
                  刑事第七庭    審判長法官  孫惠琳
                                      法官  孫正華
                                      法官  許泰誠
上正本證明與原本無異。
不得上訴。
                                    書記官  張汝琪
中    華    民    國    97    年    7     月    30    日


司法院資訊處製作；財團法人民間司法改革基金會備份。
